臺灣高等法院高雄分院民事裁定　　　　　 96年度抗字第202號
抗 告 人
即債權人　乙○○
相 對 人
即債務人　甲○○
上列當事人間聲請返還擔保金事件，抗告人對於中華民國96年6月
14日台灣高雄地方法院96年度聲字第814號裁定提起抗告，本院裁
定如下：
    主    文
原裁定廢棄。
相對人在第一審之聲請駁回。
聲請及抗告程序費用由相對人負擔。
    理    由
一、本件抗告意旨略以：抗告人已於民國（下同）96年5 月21日
    就相對人提供之擔保金新台幣（下同）5 萬5,000 元，向原
    法院執行處聲請追加執行，尚未逾20日行使權利期限，原裁
    定准許返還擔保金予相對人，顯有未當，應予廢棄云云。
二、按訴訟終結後，供擔保人證明已定20日以上之期間，催告受
    擔保利益人行使權利而未行使，或法院依供擔保人之聲請，
    通知受擔保利益人於一定期間內行使權利並向法院為行使權
    利之證明而未證明者，法院應依供擔保人之聲請，以裁定命
    返還其提存物。民事訴訟法第104 條第1 項第3 款定有明文
    。所謂「受擔保利益人行使權利」，係指依因供擔保人引起
    之訴訟所生損害賠償請求權，向法院起訴或為與起訴相同效
    果之訴訟行為而言（最高法院76年度台抗字第271 號、80年
    台抗字第413 號裁定參照）。
三、經查，相對人前遵台灣高雄地方法院95年度雄聲字第128 號
    民事裁定，為停止同院95年度執字第10103 號強制執行而提
    供擔保金5 萬5,000 元，並以同院95年度存字第4707號提存
    事件，業因同院95年度雄簡字第5497號債務人異議之訴判決
    確定而告終結，經原法院依職權調取95年度雄聲字第128 號
    民事卷、95年度雄簡字第5497號民事卷及95年度存字第4707
    號提存卷審核結果屬實。嗣相對人乃聲請原審法院於96年4
    月27日函催抗告人，於文到20日內就相對人所供擔保金行使
    權利，該函並於96年5 月14日合法送達相對人，有送達證書
    在原審卷可稽（見一審卷第11頁）。惟相對人並未於收受上
    開原審法院函20日內，向法院起訴或為與起訴相同效果之訴
    訟行為，請求抗告人賠償其因供擔保停止執行所受之損害，
    此有原審查詢表在卷可稽，於此情形，相對人聲請返還擔保
    金，依上述民事訴訟法第104 條第1 項第3 款規定，本應予
    以准許，然查，本件擔保金已因抗告人執其勝訴之確定判決
    為執行名義，於96年5 月21日聲請追加執行，而遭執行法院
    發扣押命令在案，此有抗告人所提出之民事追加執行聲請狀
    （其上有原法院收文章）及本院電話查詢紀錄單在卷可考，
    從而，相對人取回擔保金之權利，已因該扣押命令而不能實
    現，即其權利之行使，已有法律上之障礙，故其聲請返還擔
    保金，自不應予以准許，以免法律關係陷於複雜，相對人應
    俟該法律上之障礙不存在時（例如債權人撤回強制執行聲請
    ）聲請返還擔保物，始有受保護之必要。原法院依相對人聲
    請准予返還擔保金，於法尚有不合，抗告意旨指摘原裁定不
    當，求予廢棄，應認為有理由，自應由本院將原裁定廢棄，
    改判如主文所示。
四、據上論結，本件抗告為有理由，依民事訴訟法第492條、第
    95條、第78條，裁定如主文。
中　　華　　民　　國　　96　　年　　7 　　月　　31　　日
                            民事第四庭
                                審判長法官  蔡文貴
                                法      官  徐文祥
                                法      官  黃科瑜
以上正本證明與原本無異
本裁定不得再抗告。
中　　華　　民　　國　　96　　年　　8 　　月　　1 　　日
                                書　記　官  葉淑華
                                                      q
